【裁判字號】    95,交聲,408
【裁判日期】    950711
【裁判案由】    聲明異議
【裁判全文】
臺灣臺南地法院交通事件裁定           95年度交聲字第408號
原處分機關  交通部公路總局嘉義區監理所麻豆監理站
異  議  人  甲○○
即受處分人
上列受處分人因違反道路交通管理處罰條例案件，對於交通部公
路總局嘉義區監理所麻豆監理站民國95年2月7日所為之裁決處分
（處分案號：麻監裁罰字第裁75-M00000000號）聲明異議，本院
裁定如下：
    主  文
異議駁回。
    理  由
一、本件異議意旨略以：
  (一)異議人即受處分人甲○○（下稱異議人）前向麻豆監理站申
    訴，臺南縣警察局新化分局提出攔停異議人車輛，發現異議
    人駕駛汽車未依規定繫安全帶，而依道路交通管理處罰條例
    （下稱處罰條例）第31條，汽車行駛於道路上，其汽車駕駛
    人或前座乘客未繫安全帶者，處駕駛人新臺幣（下同）1,50
    0元罰鍰，以上所指乃於「行駛過程」中發生之事實。
  (二)新化分局員警所言之事實，乃為車輛靜止狀態時請異議人搖
    下車窗始所見，至於新化分局回函所言異議人陳述員警因取
    締酒駕不成而另開未繫安全帶一事，實屬誤解異議人申訴書
    內容所致，異議人陳述要點在於事發當時為深夜23時許，天
    色甚暗由外無法直視車內狀況，且「行駛過程」異議人皆依
    規定繫安全帶，經新化鎮○○路右轉竹子腳路口時，遇新化
    分局設臨檢站於此一轉彎處，異議人見員警手勢指揮便向右
    側路旁停車，此刻車輛應為靜止狀態，因異議人車內後座尚
    有小兒要照顧，為方便起見順勢解開安全帶，員警請異議人
    搖下車窗之際並未明確告知異議人違反未繫安全帶規定，只
    欲先確認異議人有無酒後駕車，由此可推論員警並未在車輛
    於行駛過程中，目擊異議人未繫安全帶駕車，乃如異議人於
    申訴書所言，當時員警於確認異議人無酒駕事實之際，同時
    發現異議人於停車之際未繫安全帶，便以這目擊停車之際未
    繫安全帶之「既定事實」來推論異議人先前於車輛行駛期間
    即已未繫安全帶之「可能事實」，其成份相當值得商確，異
    議人欲陳述之重點在於員警開立違規事實證據之不明確，尚
    請明察等語。
二、按汽車行駛於道路上，其汽車駕駛人或前座乘客未繫安全帶
    者，處駕駛人1,500元罰鍰，處罰條例第31條第1項定有明文
    。
三、經查：
  (一)本件異議人於民國95年1月14日23時08分許，駕駛車牌號碼3
    S-0507號自小客車，行經新化鎮○○路及竹子腳交岔路口處
    時，有未繫安全帶行駛之違規行為，適為於該處執行交通稽
    查取締勤務之臺南縣警察局新化分局員警攔查時發現並當場
    掣單舉發，後經原處分機關即交通部公路總局嘉義局監理所
    麻豆監理站裁處以異議人違反處罰條例第31條第1 項規定，
    裁處罰鍰1,500元等事實，有臺南縣警察局南縣警交字第M00
    000000號舉發違反道路交通管理事件通知單及原處分機關麻
    監裁罰字第裁75-M00000000號違反道路交通管理事件裁決書
    在卷可參。
  (二)異議人雖以前詞為辯，惟參諸證人即本件違規舉發之員警楊
    錦煌於本院調查中到庭結稱：「（本件是否你舉發，情形如
    何？）是我告發的，當時是執行95年1 月14日晚上22時至凌
    晨1 時的警政署頒交通三合一（交通違規、酒駕違規、告發
    ），當時是在新化鎮○○路竹子腳路路口定點執勤，我們是
    採口袋式的，在每一個路口都有人執勤，是在竹子腳的松柏
    養護之家擺設路檢勤務的路障，均有擺設停車受檢的警示標
    誌，車子有開啟警示燈，一組有四個人包括我、副所長及其
    他同事，於95年1月14日晚上11時8分，異議人駕車由中山路
    右轉到竹子腳路口，我拿起指揮棒指示他停車受檢，用手電
    筒照射車內狀況，發現當時車子內只有駕駛座有人，安全帶
    未繫上，我們就指示他路邊停車，我前往他車旁請他車窗搖
    下並出示證件，並告知他未繫上安全帶的違規事實，之後我
    們又拿手電筒照後座，發現後座有一名小朋友坐在安全座椅
    上面，但是安全帶未繫上，後就依據處罰條例第31條第1 項
    告發。」、「（當時庭上的異議人有無告知你，他本來有繫
    上安全帶後來因故才解開安全帶？）他有告知我們，是因為
    要受檢才解開安全帶，但是我們是依據事實攔停，確實發現
    到未繫上安全帶才告發取締。我們是先請他減速慢行後，以
    手電筒照車內才請他路邊停車，再告發。」、「（異議人表
    示，他當時是在停駛狀況，才未繫上安全帶，有何意見？）
    他是在行駛中被我們攔停，被我們發現他沒有繫上安全帶，
    我們才依法告發。」等語明確（參本院95年3 月21日訊問筆
    錄）。本院認警員執行公務時，本身即受有行政懲處責任之
    監督，且到庭具結作證，更係以刑事責任擔保其證言之真實
    性，又證人與異議人係毫不相識之人，自未有任何怨隙，衡
    情上開證人應無設詞攀誣，或虛構違規事實陷害異議人之理
    ，所為證言應可採信。故依證人上開所述，足證異議人為警
    攔停時，確有未繫安全帶之違規事實。
  (三)按執行交通勤務警察依法律規定製單舉發違反道路交通管理
    處罰條例所列之違規事實，並由公路主管機關加以處罰，係
    行政機關執行公權力措施而對外直接發生法律效果之單方行
    政行為，本質上為行政處分，受處分人不服公路主管機關所
    為之處罰，依道路交通管理處罰條例第87條之規定向管轄地
    方法院聲明異議，自屬行政救濟程序。至行政救濟程序舉證
    責任之分配，今日學說及實務已不採行政處分公定力理論，
    而承認行政訴訟上當事人之法的對等性觀念，認為行政救濟
    程序之舉證責任分配，應採民事訴訟上舉證責任分配原則，
    87年10月28日修正公布之行政訴訟法第136 條同揭此旨，而
    明文規定準用民事訴訟法第277 條舉證責任分配之原則。是
    此，異議人所稱其本繫有安全帶，因停車受檢時，車內後座
    尚有小兒要照顧，為方便起見順勢解開安全帶云云，然就此
    並未提供任何可資調查之事證，以佐證其所辯之內容，其辯
    解，尚非可採。
  (四)綜上所述，異議人於上揭時、地，駕駛自小客車，有未繫安
    全帶之違規事實，既可認定，則原處分機關引用處罰條例第
    31條第1 項之規定，並參酌違反道路交通管理事件統一裁罰
    標準表之相關內容，裁處異議人罰鍰1,500 元，於法並無不
    當，本件異議無理由，應予駁回。
四、據上論斷，應依道路交通案件處理辦法第19條，裁定如主文
    。
中    華    民    國    95    年    7     月    11    日
                    交通法庭  法  官  張維君
以上正本證明與原本無異。
如不服本裁定，應於收受送達後5日內向本院提出抗告狀（應附
繕本）。
                              書記官  陳慧玲
中    華    民    國    95    年    7     月    11    日


司法院資訊處製作；財團法人民間司法改革基金會備份。
